臺中高等行政法院判決
　　　　　　　　　　　　　　　　　九十四年度再字第二二號
原　　　告　甲○○
被　　　告　南投縣稅捐稽徵處
代　表　人　乙○○
上列當事人間因土地增值稅事件，再審原告對最高行政法院九十
二年九月十二日九十二年度判字第一二○八號判決，提起再審之
訴，本院判決如下：
　　主  文
再審之訴駁回。
再審訴訟費用由再審原告負擔。
　　事  實
甲、事實概要：緣再審原告於民國八十二年六月十九日承買南投
    縣埔里鎮○里段○○○○段第五一五之一地號農地乙筆，移
    轉後未依法作農業使用，經再審被告依法科處原免徵土地增
    值稅額二倍之罰鍰計新台幣（下同）七、四九五、八○○元
    。再審原告不服，循行政救濟程序訴經改制前行政法院以八
    十五年一月十一日八十五年度判字第四七號判決駁回其訴確
    定後，再審被告遂開立罰鍰繳款書通知再審原告繳納，惟再
    審原告逾滯納期滿仍未繳納，再審被告乃以八十五年二月十
    六日投稅法字第九四四六號函請南投縣埔里地政事務所就再
    審原告所有上開地號土地為禁止處分不動產及設定他項權利
    登記。其後再審原告雖已分期繳納罰鍰五、六○○、○○○
    元在案，惟尚欠罰鍰金額一、八九五、八○○元，未續行依
    期繳納，再審被告乃依法移送強制執行，經法務部行政執行
    署彰化行政執行處以九十年土稅執特專字第一三六○號通知
    再審原告繳納或到案。嗣再審原告向再審被告申請撤銷該項
    執行及再審被告八十五年二月十六日投稅法字第九四四六號
    囑託禁止處分不動產及設定他項權利登記書暨發還已繳罰鍰
    五、六○○、○○○元與執行費一八、七○○元及其利息，
    經再審被告以九十年五月廿九日投稅法字第二二○四號函覆
    否准所請。再審原告不服，循序提起訴願、向本院提起行政
    訴訟、最高行政法院提起上訴，均遭駁回。再審原告仍不服
    ，向最高行政法院提起再審之訴，其中以行政訴訟法第二百
    七十三條第十四款為再審理由部分，經該法院依同法第二百
    七十五條第三項之規定移送本院審理。
乙、兩造聲明：
一、再審原告聲明求為判決：最高行政法院九十二年度判字第一
    二○八號判決裁定廢棄，更為判決：「原判決廢棄，訴願決
    定及原處分均撤銷」。
二、再審被告聲明求為判決：再審原告之訴駁回。
丙、兩造之陳述：
壹、再審原告起訴意旨略以：按「行政行為應依下列原則為之：
    ．．．三採取之方法所造成之損害不得與欲達成目的之利益
    顯失均衡。」為行政程序法第七條所明定。本案再審原告所
    欠罰款為一、八九五、八○○元，而再審被告所禁止處分之
    本案系爭農地公告現值為一○、八一八、○○○元（即每平
    方公尺一、八○○元，計有六、○一○平方公尺），顯違反
    上開法令規定。再審原告向最高行政法院所提出之上訴狀業
    已陳明上情，並呈附土地登記謄本及南投縣埔里地政事務所
    地價證明書影本為證，惟該院判決竟漏未斟酌，仍採認再審
    被告陳明「系爭農地現值金額為一、四四二、四○○元，與
    上訴人（即再審原告）尚欠繳之金額相當。」等語，顯具有
    行政訴訟法第二百七十三條第一項第十二款（應為「第十四
    款」之誤繕）之再審事由。且再審原告罹患重症，經濟困窘
    ，更有賴再審被告將系爭土地禁止處分及他項權利之囑託撤
    銷，俾使再審原告得以之向銀行貸款並繳清餘款。
貳、再審被告答辯意旨略以：按本件再審原告因不服再審被告所
    為之罰鍰處分，循行政救濟程序訴經改制前行政法院於八十
    五年一月十一日以八十五年度判字第四七號判決駁回其訴確
    定後，再審被告遂依稅捐稽徵法第三十八條第三項規定，開
    立罰鍰繳款書通知再審原告繳納，惟再審原告逾滯納期滿仍
    未繳納，再審被告為保全稅捐，乃依稅捐稽徵法第二十四條
    第一項規定，以八十五年二月十六日投稅法字第九四四六號
    函請南投縣埔里地政事務所就再審原告所有坐落埔里鎮○里
    段梅子腳小段第五一五之一地號土地為禁止處分不動產及設
    定他項權利登記。當時該筆土地現值為一○、八一八、○○
    ○元，與再審原告欠繳之應納稅捐七、四九五、八○○元，
    尚屬相當，此有本處違章案件罰鍰繳款書及再審原告提示之
    土地登記簿謄本、南投縣埔里地政事務所地價證明書影本可
    稽。且按財政部財稅資料中心歸戶財產查詢清單，再審原告
    於本縣（南投縣）僅有該筆不動產，為保全租稅債權，再審
    被告就相當於應繳稅捐數額依法囑託南投縣埔里地政事務所
    對再審原告所有土地為禁止處分不動產及設定他項權利登記
    ，並無不當。又查再審原告就上開欠繳罰鍰雖向執行法院承
    諾分期繳納，並先後繳納計五、六○○、○○○元在案，惟
    尚欠罰鍰金額一、八九五、八○○元未續行依期繳納，參酌
    「限制欠稅人或營利事業負責人出境實施辦法」第五條已繳
    清全部欠稅及罰鍰，方得解除其出境之規定，本案再審被告
    上開函囑託南投縣埔里地政事務所對再審原告所有土地為禁
    止處分不動產及設定他項權利登記，當無解除之餘地。準此
    ，再審原告於九十年五月七日向再審被告申請撤銷對其所欠
    罰鍰之強制執行及撤銷囑託禁止處分不動產及設定他項權利
    ，恢復原狀，發還已繳罰鍰五、六○○、○○○元與執行費
    一八、七○○元，於法均有未合，再審被告以原處分函復否
    准所請，並無不合。
    理  由
一、按「有左列各款情形之一者，得以再審之訴對於確定終局判
    決聲明不服。但當事人已依上訴主張其事由或知其事由而不
    為主張者，不在此限：．．．十四原判決就足以影響於判決之
    重要證物漏為斟酌者。」行政訴訟法第二百七十三條第一項
    第十四款固定有明文。惟所謂「原判決就足以影響於判決之
    重要證物漏未斟酌者」，係指當事人在前訴訟程序中已提出
    於事實審法院之證物，事實審法院漏未加以斟酌，且該證物
    足以影響判決結果之重要證物者而言，若非前訴訟程序事實
    審法院漏未斟酌其所提出之證物，或縱經斟酌亦不足以影響
    原判決之內容，或原判決曾於理由中說明其為不必要之證據
    者，均不能認為具備本款規定之再審事由。
二、再審原告主張其本件所欠罰款為一、八九五、八○○元，而
    再審被告所禁止處分之本案系爭農地公告現值為一○、八一
    八、○○○元，違反行政程序法第七條所規定之比例原則，
    再審原告向最高行政法院所提出之上訴狀陳明上情，並附土
    地登記謄本及南投縣埔里地政事務所地價證明書為證，惟該
    院判決竟漏未斟酌，仍採認再審被告陳明「系爭農地現值金
    額為一、四四二、四○○元，與上訴人（即再審原告）尚欠
    繳之金額相當。」等語，具有行政訴訟法第二百七十三條第
    一項第十二款（應為「第十四款」之誤繕）之再審事由。
三、經查，本院九十年度訴字第一五七號判決，所認定之事實，
    係再審原告於八十二年六月十九日承買南投縣埔里鎮○里段
　　○○○○段第五一五之一地號農地乙筆，違反土地稅法規定
    ，經再審被告依法科處該筆土地原免徵土地增值稅額兩倍之
    罰鍰計七、四九五、八○○元，該項罰鍰處分原告循行政救
    濟程序訴經改制前行政法院於八十五年一月十一日以八十五
    年判字第四七號判決駁回確定。因再審原告未依限繳納，經
    再審被告移送台灣南投地方法院強制執行及函囑南投縣埔里
    地政事務所對再審原告所該有土地為禁止處分不動產及設定
    他項權利登記。嗣再審原告於強制執行程序中就上開欠繳罰
    鍰，向執行法院承諾分期繳納，並先後繳納計五、六○○、
    ○○○元在案，尚欠罰鍰金額一、八九五、八○○元，惟再
    審原告未續行按期繳納等，再審被告乃將欠繳罰鍰轉移新設
    置之強制執行機關（法務部行政執行署彰化執行處）續予強
    制執行，並為確保尚欠罰鍰一、八九五、八○○元之執行，
    以八十五年二月十六日投稅法字第九四四六號函囑託南投縣
    埔里地政事務所對系爭土地為禁止處分不動產及設定他項權
    利登記，而依卷附（原處分卷）再審原告之歸戶財產查詢清
    單（印表日期八十五年二月十六日）記載，系爭土地現值總
    金額為一百四十四萬二千四百元，與再審被告以前開函囑南
    投縣埔里地政事務所為禁止處分及設定他項權利時原告欠繳
    之金額相當。依稅捐稽徵法第三十四條第三項、第三十九條
    第一項、第二十四條第一項及第四十九條規定，再審被告將
    再審原告欠繳之罰鍰移送強制執行、受領再審原告於強制執
    行中分期繳納之罰鍰及囑託埔里地政事務所就系爭土地禁止
    處分與設定他項權利，並無違誤。再審原告對本院該判決不
    服，向最高行政法院提起上訴，經該院以九十二年度判字第
    一二○八號判決駁回其上訴，有該二判決在卷可佐。
四、次按本院九十年度訴字第一五七號判決，以再審被告原處分
    卷附再審原告之歸戶財產查詢清單（印表日期八十五年二月
    十六日）記載，系爭土地現值總金額為一百四十四萬二千四
    百元，而再審原告欠罰鍰一、八九五、八○○元，是再審被
    告以八十五年二月十六日投稅法字第九四四六號函囑託南投
    縣埔里地政事務所對系爭土地為禁止處分不動產及設定他項
    權利登記，其價值與再審原告欠繳之金額相當，再審原告於
    本院該事件中並未提出南投縣埔里地政事務所關於系爭土地
    之地價證明書，又再審原告係請求撤銷再審被告上開對系爭
    土地為禁止處分不動產及設定他項權利登記，而非主張依系
    爭土地何比例持分之面積乘以公告現值與所欠罰鍰數額相當
    ，請求禁止之範圍，改為以此應有部分為限而非全部土地所
    有權，亦非以系爭土地公告現值超出所欠罰鍰數額甚多，再
    審原告有其他與罰鍰數額價值相當擔保品，再審被告應撤銷
    該土地之禁止及限制登記，改以其他擔保品為之，縱使再審
    原告於該事件訴訟程序中提出系爭土地之地價證明，其主張
    再審被告應對系爭土地全部撤銷禁止處分不動產及設定他項
    權利登記，亦難認其有理由。是本院上述九十年度訴字第一
    五七號判決，並無對於再審原告於該件訴訟程序中所提出之
    證物，漏未加以斟酌之情形，且縱經斟酌亦不足以影響原判
    決之內容。至再審原告不服本院該判決，向最高行政法院提
    起上訴，雖表明上情，並附土地登記謄本及南投縣埔里地政
    事務所地價證明書為證，惟除別有規定外，最高行政法院應
    以高等行政法院判決確定之事實為判決基礎，行政訴訟法第
    二百五十四條第一項定有明文，是最高行政法院係法律審，
    原告於本院事實審言詞辯論終結前既未提出該證物，而向最
    高行政法院提起上訴時始行提出，該法院未斟酌該證物，依
    首開及上述說明，原判決即最高行政法院九十二年度判字第
    一二○八號判決並無行政訴訟法第二百七十三條第一項第十
    四款規定之情形，再審原告以此事由為本件之再審理由，請
    求廢棄該判決，自屬無據。
五、是本件再審之訴顯無再審理由，應予駁回，並不經言詞辯論
    為之。
六、依行政訴訟法第二百七十八條第二項、第二百八十一條、第
    九十八條第三項前段，判決如主文。
中　　華　　民　　國　九十四　年　七　　月　廿五　　　日
                第三庭審判長法  官　王　茂　修
                            法  官　王  德  麟
                            法  官　許　武　峰
以上正本證明與原本無異。
如不服本判決，應於判決送達後20日內向本院提出上訴書狀，其
未表明上訴理由者，應於提起上訴後20日內向本院提出上訴理由
書（須依對造人數附具繕本）；如於本判決宣示或公告後送達前
提起上訴者，應於判決送達後20日內補提上訴理由書（須附繕本
）。未表明上訴理由者，逕以裁定駁回。
提起上訴應預繳送達用雙掛號郵票390元（34元及5元郵票各10份
)。
中　　華　　民　　國　九十四　年　七　　月　廿五　　　日
                            書記官  王  永  慶
